【裁判字號】    88,上重訴,21
【裁判日期】    890405
【裁判案由】    肅清煙毒條例等
【裁判全文】
臺灣高等法院高雄分院刑事判決                    八十八年度上重訴字第二一號
    上訴人
    即被告  甲○○
    指定辯護人  本院公設辯護人    李    佩   娟
右上訴人因煙毒案件，不服台灣高雄地方法院八十八年度重訴字第一一號中華民國八
十八年十月二十九日第一審判決（起訴案號：台灣高雄地方法院檢察署八十七年度偵
字第一八二五九號），提起上訴，本院判決如左：
    主  文
原判決撤銷。
甲○○共同販賣毒品，累犯，處無期徒刑，褫奪公權終身。海洛因磚貳拾捌塊（驗後
淨重玖仟參佰伍拾公克、純質淨重肆仟貳佰陸拾參公克）均沒收銷燬。
    事  實
一、甲○○曾於七十八年間因槍砲彈藥刀械管制條例案件，經原審法院判處有期徒刑
    七月，於七十九年十一月三十日執行完畢，猶不知悔改，與朱逢基（通緝中）及
    之柯名謀（綽號「榮仔」）（卷証筆錄或記為瑩仔）及蔡進村（已另案審理）均
    明知海洛因為毒品，且經行政院公告列為管制進口之物品，竟共同基於意圖販賣
    毒品營利，運輸海洛因毒品及未經許可直航大陸地區之犯意聯絡，於民國八十二
    年五月間某日，由甲○○與綽號「榮仔」之男子至屏東縣恆春鎮後璧湖漁港，以
    新台幣（下同）一百萬元之代價，委託船長吳明得（已判決無期徒刑確定）駕駛
    漁船，許可前往中國大陸地區運輸毒品海洛因磚塊走私回台灣，吳明得同意後，
    同年六月十五日，蔡進村以電話指示朱逢基先行交付吳明得運輸毒品之部分代價
    四十萬元後，同年六月二十一日，蔡進村依甲○○之指示，在中國大陸廣州交付
    一百二十萬元人民幣之購買毒品款項予綽號阿義之大陸人士；而吳明得於同年六
    月十六日，即夥同與其有犯意連絡之父吳陣（已判決有期徒刑七年確定）為船員
    ，駕駛吳明得所有編屬屏東縣籍之「連興發」號漁船，攜帶吳明得所有用以連絡
    走私海洛因之ＳＳＢ通訊機一台，未經許可，直駛蔡進村所指定之目的港即中國
    大陸海南島三亞漁港，於同月二十日抵達，同月二十三日，甲○○、蔡進村及綽
    號「榮仔」之人將預先販入之海洛因磚二十八塊在上開漁港內交付予吳明得後，
    隨即於隔日搭機返台，並於同月二十六日共同在朱逢基住處商議取貨事宜。而吳
    明得、吳陣父子將取得之海洛因磚塊藏放在漁船機艙甲板之夾板內後，亦於同年
    六月二十四日，由三亞漁港出港，駕駛上開漁船啟程回台，途中因避颱風轉往香
    港停留二天，於同月三十日晚間七時許，船抵達屏東縣恆春鎮後壁湖港，即自大
    陸地區運輸毒品進入台灣地區，私運管制物品海洛因進口，為法務部調查局高雄
    市調查處據報查獲，除逮捕吳明得及吳陣外，並扣得毒品海洛因磚塊二十八塊（
    驗後淨重九千三百五十公克、純質淨重四千二百六十三公克）及ＳＳＢ通訊機一
    台，惟甲○○、朱逢基、蔡進村及綽號「榮仔」之人則漏網逃逸。嗣於八十四年
    七月十六日，蔡進村在廣東省東莞市，因持用假護照及假台胞證為中共公安人員
    逮捕，於同年十一月八日，經刑事警察局引渡回台審理。
二、案經蔡進村向臺灣高雄地方法院檢察署檢察官告發偵查起訴（甲○○當時因另案
    涉毒品案件在押，判處無期徒刑）。
    理  由
一、訊據上訴人即被告甲○○否認有前揭販賣、輸入毒品海洛因及未經許可直航大陸
    地區之犯行，辯稱：我沒有走私毒品，我是被冤枉的云云。
二、經查：
（一）被告右揭犯行，業據另案被告即告發人蔡進村於偵查中指述甚詳，謂「蔡進村
      於八十二年四月二日從大陸鞋廠返臺，在小港機場出境時，巧遇十幾年未見的
      朋友朱逢基互留電話。直到四月中旬朱逢基才致電與蔡進村連絡，說他有一個
      朋友蔡耀明拿了日本山口組的伍佰萬元訂金，須負責在兩個月內運一百公斤的
      安非他命至日本，請蔡進村幫忙，看看所認識的朋友中可有門路，否則日本方
      面會對其朋友蔡耀明不利，蔡進村也有幫忙他四處代為打聽，可是到最後仍一
      無所獲。因其認識的朋友中無人販毒。告一段落後，朱逢基又請求幫忙，說他
      目前很困難，故開了一張十萬元的支票向蔡進村調現，蔡進村也有將十萬元借
      他週轉，直到五月初時，朱逢基又致電蔡進村，告知他目前實在是走頭無路了
      ，打算與他朋友甲○○去拼走私的工作，但缺乏資金，希望蔡進村能出資幫忙
      ，由他們去走私，一切準備工作完成，相約走一趟海南島，有蔡進村、甲○○
      、朱逢基、柯明謀四人，雖是各自購買機票，但在五月十六日同一天到達海南
      島的海口市，當時是住在東湖大飯店，在海口市時，甲○○有去接洽一位姓薛
      的大陸人士，但未談成。後來甲○○又帶至海南島的三亞市，去接名叫大姊的
      女士（甲○○稱她為大姊）經大姊的介紹認識一位綽號阿義的大陸人士洽談購
      買毒品之事，由甲○○代表商議，也有達成共識。五月廿三日蔡進村與朱逢基
      先行由香港轉機回臺灣，甲○○則留在海南島，到廿八日甲○○來電叫蔡進村
      直接回臺灣到海南島和他見面，大約是六月十日左右，甲○○叫蔡進村先回廣
      州等他電話連絡，直到六月十三日或十四日接到甲○○的指示打電話回臺灣，
      叫在臺灣的朱逢基拿訂金二十萬元給吳明得，在六月十日並在六月十九日或二
      十日由臺攜帶美金十二萬至東莞（經太平海關入境）交給蔡進村，六月廿一日
      蔡進村與在海南島的甲○○連絡，甲○○指示蔡進村將一百二十萬元人民幣在
      廣州指定的地方交給阿義，六月廿二日蔡進村由廣州出發至海南與甲○○會合
      ，到了六月廿三日早上九點左右在三亞市漁港大門口，甲○○叫一名大陸人士
      拿一箱香蕉交給吳明得，甲○○又與吳明得至船上，直到當天中午蔡進村與甲
      ○○坐車到海口買廿四日早上的機票，經香港直接回臺灣，直到六月廿六日或
      廿七日四人在朱逢基家中會合，包括甲○○、柯明謀，當時蔡進村稍覺事情不
      對勁，向甲○○講，請他連絡吳明德將毒品丟掉，不要帶進臺灣，心裡老覺得
      怪怪的，而甲○○聲稱無法連絡吳明得。船進港的時間及細節，唯甲○○知悉
      ，直到六月廿九日晚上十點左右，警察至蔡進村住所搜索時，告發人已逃離現
      場。嗣後，潛逃大陸，直至八十四年十一月八日被引渡回國。」。於原審審判
      時亦同此指訴不移，（見原審卷第七十六、七十七頁）。於本院八十九年一月
      十一日調查時仍稱：「被判處死刑尚未定讞，現乙上訴最高法院中，即在八十
      二年間，與甲○○、朱逢基、柯明謀（即綽號榮仔）、吳明得共同為之。是甲
      ○○、朱逢基、柯明謀策劃，甲○○帶蔡進村、朱逢基、吳明得去大陸海南島
      接洽，到海南島是甲○○去洽購毒品。八十二年五月十六日去海南島約一週未
      接成，甲○○叫蔡進村與朱逢基回台灣等他消息，蔡進村與朱逢基即由香港轉
      機回高雄，八十二年五月廿八日甲○○打電話給朱逢基說接洽好了，叫蔡進村
      再過去，蔡進村就一人去海南島與甲○○會面，甲○○繼續接洽毒品，八十二
      年六月十日或十一日叫蔡進村到廣州東莞等他消息，甲○○在海南島如何與船
      主連絡出船，與吳明得何時出船不得而知，八十二年六月十九日或二十日左右
      ，朱逢基拿十二萬元美金到東莞叫蔡進村兌換人民幣，甲○○在海南島打電話
      蔡進村，囑其拿錢到廣州給『阿義』，八十二年六月二十二日甲○○又叫蔡進
      村到海南島三亞港，當天下午蔡進村搭機到海南島海口市，柯明謀在此等蔡進
      村並告知甲○○在三亞，柯明謀即叫一台計程車載蔡進村到三亞，時約晚間十
      時，見甲○○與吳明得在一間卡拉ＯＫ喝酒，甲○○說買毒品事宜已辦妥，叫
      蔡進村翌日即二十三日九時到門口等，會叫人攜帶毒品前來。隔天見一大陸人
      拿一箱東西，上面有一些偽裝，箱子拿給吳明得，吳明得拿進船舶，甲○○叫
      蔡進村在門口等，甲○○又隨同吳明得進入船內查看，後甲○○上來說毒品已
      載妥，邀蔡進村回台，八十二年六月二十三日下午又至海口市東湖賓館，甲○
      ○去買機票，八十二年六月廿四日早上七、八時由海口市搭機到香港，晚上搭
      機回高雄機場，回高雄就各自分開。六月二十六日或二十七日甲○○、柯明謀
      與蔡進村在朱逢基家，甲○○說他已連絡好，船何時進港他會處理，蔡進村告
      訴甲○○跟船長連絡放棄好了，毒品不要運進來，丟掉算了，甲○○說已連絡
      處理好了要進來。」並當庭指認甲○○無訛。核與受委託運送毒品之吳明得於
      八十八年一月十一日本院審理八十七年重上（更）四字第四七號時稱「是去大
      陸拿海洛因進來，認識蔡進村及甲○○，：：：：甲○○透過榮仔叫我開船過
      去（指大陸）先是甲○○與榮仔到東港找我看船，過幾天才到高雄五甲海鮮餐
      廳吃飯，：：：：：吃飯時先說到龍蝦的事，後來才談到葯（指毒品）的事，
      我拿到四十萬，是榮仔叫人拿給我的，：：：：：回來時和蔡進村，和大陸客
      去時，東西（指毒品）放在那裏下面放紙箱，有放香蕉，一箱香蕉，箱子下就
      放二十多塊葯（指毒品）叫我拿到船底，三亞港時蔡進村、甲○○都在那裏，
      還有一些大陸客」（見偵查卷第六一至六三頁、原審卷第三七至四十頁），原
      審審判中對被告甲○○之指認及指述情節（見原審卷第六四、六五、七五至七
      八頁）相符。吳明得已判決確定，在執行中，經本院八十九年二月十日八日訊
      問，仍稱「（吳明得）因此案件已判處無期徒刑確定（八十三年度上重一字第
      九號）現乙執行中，仍稱：『我是到大陸海南島三亞漁港運輸走私海洛因磚二
      十八塊，是甲○○與我聯絡到三亞港後，與朱逢基及柯明謀、我父親吳陣等取
      得海洛因磚塊後走私回台灣。』並對其在八十七年十二月卅一日於台灣高雄地
      方法院檢察署偵訊筆錄及八十八年一月十一日於本院調查筆錄及八十八年七月
      廿日於高雄地方法院調查筆錄及八十八年十月十五日於高雄地方法院調查筆錄
      等供述，均認為實在。」而被告甲○○於偵查中供稱：我與吳明得不熟等語，
      足認被告與吳明得應無仇隙，且被告亦未能供述與蔡進村有何怨隙，則吳明得
      與蔡進村即無挾怨誣陷之可能，是以，蔡進村與吳明得等二人之指述即可採信
      。
（二）本件並有吳明得於八十二年六月三十日運入後璧湖港被查獲之海洛因磚二十八
      塊及ＳＳＢ通訊機一台等足資佐証。被告與蔡進村於八十二年六月二十四日同
      搭ＣＸ四三０班機由香港入境高雄機場，有內政部入出境管理局八十八年十二
      月二十八日（八八）境信昌字八八八八七號函檢附入出境資料可稽。
（三）且扣案之海洛因磚，經送法務調查局鑑定結果確含有海洛成份，其重為九千三
      百五十公克，純度百分之四十五點九，純質淨重四千二百六十三公克，有該局
      八十二年七月二十日（82）陸（一）字第八二０九０七七號檢驗通知書附卷足
      憑等情，業據本院於八十七年度重上更（三）字第一九號被告蔡進村煙毒案件
      中查明，有該院八十七年度重上更（三）字第一九號判決書影本附卷可証。被
      告所辯，顯係卸責之詞，不足採信，罪証已臻明確，犯行堪以認定。
（四）甲○○時而辯稱其係治安機關之線民，蔡某疑其密報，因而告發誣其犯行云云
      ，經查，被告甲○○於另案本院八十八年上重訴一二號毒品危害防制條例案件
      亦同此辯解稱：「我返台後於八十六年七月十八日有向調查員謝加旺報備。」
      云云。惟經該案查証證人謝加旺（即法務部調查局高雄市調處調查員）於本院
      該案調查時證稱：「甲○○僅向我提到有一集團欲走私安非他命，因我那時是
      辦內勤無法處理，改請外勤之林進明處理。」等語（見本院八十八年上重訴一
      二號卷第一０四頁乙面）；證人林進明（即法務部調查局高雄市調處調查員）
      於同案調查時證稱：「甲○○僅談到有一些人要帶安非他命進來，但未說那一
      條船，隔幾天從報上看到事情已爆發。」等語（見本院八十八年上重訴一二號
      卷第一０五頁背面），有該判決可按，被告甲○○既未供述他人走私毒品之細
      節及其前開走私之情節，則證人謝加旺、林進明上開之證詞，尚難採為其有利
      之證據，併此敘明。
（五）吳明得、吳陣因涉本案犯行，業據判決確定，有該判決可按，經本院審核無異
      。
三、按肅清煙毒條例經修乙為毒品危害防治制條例，於八十七年五月二十日公布施行
    ，同年月二十二日生效。依毒品危害防治條例第四條第一項規定，運輸販賣第一
    級毒品之法定刑為死刑或無期徒刑，處無期徒刑者，得併科新台幣一千萬元以下
    罰金，較之肅清煙毒條例第五條第一項之運輸、販賣毒品罪之法定刑為重，被告
    之行為在新法修乙前，依刑法第二條第一項之規定，應適用有利於被告之舊法，
    合先敘明。
四、查海洛因係肅清煙毒條例第二條所稱之毒品，且經行政院公告列為管制進出口之
    物品，被告與吳明得共謀後，由吳明得與吳陣二人自中國大陸地區私運海洛因毒
    品進入台灣地區，應依懲治走私條例第十二條規定，論以私運管制物品進口罪。
    核被告此部分之行為，係犯肅清煙毒條例第五條第一項之運輸毒品罪及懲治走私
    條例第二條第一項之私運管制物品進口罪。被告意圖販賣營利，而向大陸籍不詳
    姓名之人販入海洛因後交予吳明得運輸返台，係犯肅清煙毒條例第五條第一項之
    販賣毒品罪，其持有毒品之低度行為，應為運輸、販賣毒品之高度行為所吸收，
    不另論罪。又按中華民國船舶、航空器及其他運輸工具，非經主管機許可，不得
    航行至中國大陸地區，為台灣地區與大陸地區人民關係條例第二十八條第一項所
    明定，被告雖無上開條例第八十條第一項之特定身份，但與具有船長身分之吳明
    得等人共犯直航大陸地之罪，依刑法第三十一條第一項規定，仍應論以共犯。被
    告蔡進村、朱逢基、吳明得與吳陣等人就前揭所犯之罪，有犯意聯絡及行為分擔
    ，皆為共同乙犯。再被告所犯運輸毒品及私運管制物品進口等二罪，係一行為而
    觸犯二罪名，應依想像競合犯之規定從一重之運輸毒品罪處斷（80年度台覆字第
    42號判決參照）。被告所運輸而走私入境之毒品數量非少，價金至多，顯係意在
    販賣圖利，其所犯運輸毒品、販賣毒品、違法直航大陸等三罪間，有方法結果之
    牽連關係應從一重之販賣毒品罪處斷（73年度台覆字第17號判例參照）。意圖營
    利，販入或賣出毒品二者有其一，其販賣即屬既遂。又查被告曾於七十八年間因
    槍砲彈藥刀械管制條例案件，經原審法院判處有期徒刑七月，於七十九年十一月
    三十日執行完畢之事實，已據被告供明在卷，並有臺灣高雄地方法院檢察署刑案
    資料紀錄表在卷可憑，茲於執行完畢後五年以內再犯有期徒刑以上之本罪，為累
    犯，惟其所犯之罪本刑為死刑或無期徒刑，依刑法第六十四條第一項、第六十五
    條第一項之規定，不得加重，與爰不予加重。
五、原審論罪科刑，固非無見，惟（一）被告為累犯，原判決未於事實欄認定敘明，
    自有未合。（二）原判決論處被告販賣毒品罪刑，卻未於事實欄認定被告意圖營
    利，自有未當。被告上訴意旨，否認犯罪，固無足取，但原判決既有如上所述可
    議之處，即屬無可維持，應由本院撤判改判，爰審酌被告為謀一己私利，不顧毒
    品戕害人類及社會至鉅而販賣進口毒品，走私數量高達二十八塊，總重九千多公
    克，足以毒害數萬人次，危害他人及社會，情節重大，且犯後飾詞卸責，態度不
    佳，毫無悔意等一切情狀，仍如原審酌情量處無期徒刑，併宣告褫公權終身。扣
    押於另案之毒品海洛因磚二十八塊（驗後淨重九千三百五十公克、純質淨重四千
    二百六十三公克）係毒品，依肅清煙毒條例第十二條前段規定宣告沒收併銷燬之
    。
六、吳明得及吳陣因本案均已判決確定，蔡進村因本案另案判決，不另論列，附此敘
    明。
    據上論斷，應依刑事訴訟法第三百六十九條第一項前段、第三百六十四條、第二
    百九十九條第一項前段、肅清煙毒條例第五條第一項、第十二條前段，懲治走私
    條例第二條第一項、第十一條、第十二條，台灣地區與大陸地區人民關係條例第
    二十八條第一項、第八十條第一項，刑法第十一條、第二條第一項、第二十八條
    、第三十一條第一項、第四十七條、第五十五條、第三十七條第一項，判決如主
    文。
本案經檢察官劉翼謀到庭執行職務。
中    華    民    國     八十九     年       四       月     五   日
                              臺灣高等法院高雄分院刑事第四庭
                                  審判長法官  莊  鎮
                                        法官  蕭權閔
                                        法官  陳啟造
右乙本證明與原本無異。
如不服本判決，應於判決送達後十日內向本院提出上訴狀，其未述理由者並應於提
出上訴狀後十日內向本院補提理由書（應附繕本)。
應依職權送上訴，並通知當事人。
                                      書記官  劉金萍
中    華    民    國     八十九     年       四       月     七   日
附錄本判決論罪之法條：
肅清煙毒條例第五條第一項
販賣毒品或鴉片者，處死刑或無期徒刑。
                                                                  Ｊ


司法院資訊處製作；財團法人民間司法改革基金會備份。
